臺灣花蓮地方法院刑事判決　　　　　　　　　　　　　 九十四年度易字第四五號
　　公　訴　人　臺灣花蓮地方法院檢察署檢察官
　　被　　　告　丙○○
　　　　　　　　丁○○
右列被告因竊盜案件，經檢察官提起公訴（九十三年度核退偵字第四０二號），本院
判決如左：
    主  文
丙○○結夥三人以上攜帶兇器竊盜，處有期徒刑玖月。
丁○○結夥三人以上攜帶兇器竊盜，處有期徒刑拾月。
    事  實
一、丙○○夥同丁○○與乙○○（經本院通緝中，另行審結）共三人，共同基於意圖
    為自己不法所有之犯意聯絡，於民國九十三年四月二日十七時許（起訴書誤載為
    十九時許），駕駛乙○○所有之Ｐ五－七一０七號自用小客車，車上載有彭清賢
    所有（對其等之竊盜犯行並不知情）、客觀上可為兇器之活動板手、開山刀、美
    工刀、鐵鋸、剪刀、鐵鎚、老虎鉗、電鑽、十字鍬、鐵鍬、螺絲扳手、鐮刀及繩
    索、勾環、絕緣鋁管等物，在花蓮縣瑞穗鄉○○村○○道路下方水溝（起訴書誤
    載為瑞穗鄉○○村○○○路三六八號之一瑞統資源回收場），先由丙○○以繩索
    二條將電纜線拖運上岸，再持鐵鋸二支（含鋸片九片）將電纜線鋸成小段後，由
    丁○○、乙○○搬運上車之方式，共同竊得甲○○所有之鐵路號誌電纜線，計重
    約二百公斤（價值約新台幣六千元）。嗣經警於同日下午十七時許在防圳道路發
    現其等三人形跡可疑，其三人察覺警方前來，立即逃離該處，並先將丁○○載回
    住處。丙○○、乙○○為將剪斷而遺留在現場之其餘電纜線一併載回，又折回該
    處，然其等尚未下車搬運，即見在現場埋伏之警員，隨即駕車逃離現場，嗣於同
    日二十一時二十分許，在瑞穗鄉○○村○○○路一四三巷內為警攔查該車，警方
    在後車廂查獲其等竊得之電纜線約二百公斤、前述之工具一批等物。
二、案經被害人甲○○訴由花蓮縣警察局鳳林分局報告臺灣花蓮地方法院檢察署檢察
    官偵查起訴。
    理  由
一、訊據被告丙○○對於伊與乙○○共同於右述時間、地點，以鐵鋸、繩索等物竊取
    電纜線約二百公斤之事實均自白不諱，僅辯稱：未夥同被告丁○○參與行竊云云
    。被告丁○○僅坦承案發時與被告丙○○、乙○○欲至高寮採箭筍，而同坐車上
    ，然矢口否認有何竊盜犯行，辯稱：伊一上車即睡著，直到被告丙○○將伊叫醒
    ，伊才知道丙○○、乙○○在搬電纜，當時他們有叫伊幫忙搬，然因伊手受傷，
    並未幫忙搬，後來伊即返家云云。
二、先就被告丁○○對檢察官所舉證據之證據能力意見認定如下：
（一）被告乙○○於警詢中陳稱：當時伊與丙○○、丁○○三人用車拉起來，再搬到
      後車廂，是丙○○先看到有電纜線，車內查扣工具為彭清賢所有，他交代我幫
      他保管工具，我們發現電纜線時是一整捆。四月二日晚上七、八點多載丁○○
      回家後，我再與丙○○返回該處載運電纜線。其於偵查中陳稱：我們三人由乙○○開車、丙○○坐後座，丁○○坐副駕駛座，我們用車把水溝內電纜線拖出
      來，由丙○○將電纜線鋸成一小段後，丁○○與乙○○幫忙把切好的電纜線搬
      上車。去拿電纜線沒有經過所有權人同意。另被告丙○○於警詢時陳稱：乙○○及丁○○負責捲電纜線裝於車內，我負責剪。我在現場用具金屬專用鋸片鋸
      斷電纜，乙○○與丁○○有共同搬運電纜等語。其於偵查中亦陳稱：當時由三
      人一起行竊等詞。上開證詞經檢察官舉為證據方法，然被告丁○○對於被告丙○○、乙○○前開陳述均不同意作為證據，核先說明。
（二）被告以外之人（包括證人、告訴人、被害人及共同被告等）於檢察事務官、司
    　法警察官或司法警察調查中所為之陳述，與審判中不符時，依據刑事訴訟法第
      一百五十九條之二規定，其先前之陳述具有較可信之特別情況，且為證明犯罪
      事實存否所必要者，始得作為不利於被告之認定依據。又被告以外之人於偵查
      中向檢察官所為之陳述，除顯有不可信之情況者外，雖依同法第一百五十九條
      之一第二項規定得為證據，但既為被告以外之第三人，本質上屬於證人，自不
      能影響被告對該實具證人適格之人詰問之權利。若係共同被告、告訴人及被害
      人之陳述，仍應調查其他必要之證據，以察其是否與事實相符（參照司法院大
      法官議決釋字第五八二號解釋，最高法院五十二年台上字第一三○○號、六十
      一年台上字第三○九九號判例）。是故前揭刑事訴訟法第一百五十九條之一、
      第一百五十九條之二有關審判外陳述之證據能力規定，仍須以各該陳述之人依
      據審判中實施詰問結果仍然認為警詢中或偵查中足認較為可信，或客觀上在審
      判中業已無從傳喚調查，或經當事人於審判中表明捨棄詰問，方能據以適用，
      以符憲法第十六條保障人民之訴訟權之旨。
（三）被告丙○○、乙○○於警詢、偵查中均陳稱當時係三人一起行竊等語，然被告
      丙○○於本院中以證人身份具結時，卻證稱伊與乙○○行竊，被告丁○○並未
      參與，兩者所述不一。經查，因被告丙○○、乙○○於偵查中以被告之身份經
      檢察官訊問時，均查無任何違反刑事訴訟法所載訊問被告之相關規定，且被告
      丙○○、乙○○於偵查中所言均互核一致，且被告丙○○於偵查中陳述之內容
      ，較其於本院中所言更為可信（理由詳如後述）；次查，因被告乙○○經本院
      通緝，客觀上在審判中業已無從傳喚調查，故其二人之偵查筆錄，既然無任何
      顯有不可信之情況，且又因證人丙○○於本院中所言較偵查中所言更不真實，
      而被告乙○○經本院通緝無法傳喚到庭作證，是以應認其等偵查中所言應有證
      據能力。次因被告丙○○、乙○○偵查中所言已具有證據能力，則其二人警詢
      筆錄即不具備必要性之要件，故應認為無證據能力。
三、認定被告二人犯行之理由：
（一）本件被害人甲○○所有之電纜線遭竊之事實，業據被害人甲○○於警詢中證述
      在卷，並有贓物認領保管收據、現場圖各一份、照片二十八幀在卷可參，及扣
      案之活動板手三支、開山刀三支、美工刀二支、鐵鋸二支、剪刀一把、鐵鎚五
      支、老虎鉗四支、電鑽二把、十字鍬一把、鐵鍬二支、螺絲扳手三支、鐮刀二
      把及繩索二個、勾環一個、絕緣鋁管二個等物可憑，此部分事實為被告二人所
      不爭執，核先認定。
（二）被告丙○○以鐵鋸、繩索等物竊取電纜線之行為，業據其於本院中自白在卷，
      又其於偵查中證稱：九十三年四月二日下午五點多，我們三人由乙○○開車，
      伊坐後座，丁○○坐副駕駛座，我們用車把水溝內電纜線拖出來，由伊將電纜
      線切鋸成一小段，每段約八尺長，丁○○與乙○○幫忙把切好的電纜線搬上車
      等詞，其上開所言核與被告乙○○於偵查中所述均一致（見偵查卷第五頁）。
      又被告丙○○於本院通緝到案後，陳稱：我承認有竊取電纜線二百公斤，竊取
      地點是在花蓮縣瑞穗鄉○○村○○○路三六八號之一資源回收場旁邊的水溝旁
      ，工具本來就放在車上，車子停在水溝旁邊。被告乙○○、被告丁○○也有幫
      忙一起鋸，但是被告丁○○鋸一鋸就先離開，後來第二趟我們回去現場要將剩
      下的電纜線帶走，但是發現不見了，之後就被警察追捕，我們就被逮捕了。被
      告乙○○是我們一起開車時，看到電纜線在該處，我就叫乙○○停車說水溝有
      電纜線，我們拿去賣錢，被告丁○○當時也坐在後座等語（見本院卷第八九頁
      ），其前後二者所述均指述被告丁○○有共同參與竊取電纜線之事實。
（三）證人丙○○雖於本院中作證時改稱：當時僅我和乙○○在搬電纜線，被告丁○○沒有參與等詞，然其另證稱：伊在搬時被告丁○○有看到，他沒有睡覺，他
      的手也沒有受傷，我們在偷電纜線時，丁○○沒有勸阻我們等語（見本院卷第
      一五七、一五八頁），此核與被告丁○○於本院中辯稱：當時我在車上睡覺，
      後來被丙○○叫起請我幫忙搬電纜線，但因手受傷，所以沒有幫忙等語，及其
      於偵查中所稱：醒來時見丙○○、乙○○在拉電線，我有阻止等語均不符合，
      且所述差異甚大。況經本院依被告丁○○之聲請，向行政院國軍退除役官兵輔
      導委員會鳳林醫院函調被告丁○○之病歷資料，查知其於案發前僅九十三年一
      月十九日有因掌骨閉鎖性骨折及腰椎閉鎖性骨折而就診，然該日至案發之四月
      二日之間並無其他門診紀錄，顯見被告丁○○於案發時，其掌骨骨折傷勢並非
      嚴重到無法搬運物品，否則伊當會持續門診治療，則被告丁○○稱因手痛而未
      著手行竊等詞，已非屬實。又本件被告丙○○及乙○○係於竊得電纜線二百公
      斤後，再返回現場正欲竊取剪斷剩餘之電纜線時，恰為警方察覺，故當時僅被
      告丙○○、乙○○二人為警查獲，被告丁○○並未在場，若被告丁○○未共同
      參與行竊，為何其二人會主動向警員供出被告丁○○亦有共同參與此案？且其
      二人於逮捕而移送至檢察署由檢察官偵訊時，被告丙○○、乙○○均再度自白
      本件與被告丁○○如何謀議或分工，故堪認應以被告丙○○於偵查及本院初訊
      時所述較為正確。證人丙○○證述丁○○對其行竊尚不知情云云，應屬迴護被
      告之語，實難採信。又被告丁○○雖又辯稱：當時係為了與被告丙○○、乙○○至高寮採箭筍而同車云云，然為何最後並未如原本計畫採集箭筍，卻反而在
      車上為警扣得活動板手、開山刀、美工刀、鐵鋸、剪刀、鐵鎚、老虎鉗、電鑽
      、十字鍬、鐵鍬、螺絲扳手、鐮刀及繩索、勾環、絕緣鋁管等與採箭筍毫不相
      干之工具？堪認被告丁○○所辯顯與事實不符。被告丁○○既然明知被告丙○○以鐵鋸截斷電纜線，並協助搬至車上，其應有共同竊盜之犯行無訛。則被告
      丙○○夥同被告丁○○、乙○○共同竊取電纜線之事實，亦應堪認定。
（四）綜上所述，被告二人之犯行明確，應予依法論科。
四、刑法第三百二十一條第一項第三款之攜帶兇器竊盜罪，係以行為人攜帶兇器竊盜
    為其加重條件，此所謂兇器，其種類並無限制，凡客觀上足對人之生命、身體、
    安全構成威脅，具有危險性之兇器均屬之，且只須行竊時攜帶此種具有危險性之
    兇器為已足，並不以攜帶之初有行兇之意圖為必要。查本件被告丙○○、丁○○
    竊盜時，持鐵鋸二支行竊，業據被告丙○○供承在卷，且該鐵鋸由金屬打造，質
    地堅硬，足以殺傷人之生命、身體，乃屬具有危險性之兇器甚明。核被告丙○○
    、丁○○所為，係犯刑法第三百二十一條第一項第三款、第四款之加重竊盜罪。
    被告丙○○、丁○○與乙○○間之竊盜犯行，有犯意之聯絡與行為之分擔，為共
    同正犯。爰審酌被告二人之素行、犯罪之動機、目的、手段，竊得財物價值非鉅
    ，及被告丙○○犯罪後坦承大部分犯行，被告丁○○犯後飾詞狡辯，態度不佳等
    一切情狀，量處如主文所示之刑。又扣案如事實欄所載之鐵鋸二支、繩索二條，
    雖為被告二人之犯罪工具，然屬彭清賢所有而非被告等人所有，及其餘扣得之工
    具於行竊時僅置於車上，並未予以使用行竊，尚非被告等人共同行竊所用之犯罪
    工具，亦非被告等人所有，均無須宣告沒收。
五、被告乙○○經本院通緝中，當另行審結，附予說明。
據上論斷，應依刑事訴訟法第二百九十九條第一項前段，刑法第二十八條、第三百二
十一條第一項第三款、第四款之規定，判決如主文。
本案經檢察官張立達到庭執行職務。
中　　　華　　　民　　　國　　九十四　　年　　　八　　　月　　 十六 　　日
                              臺灣花蓮地方法院刑事第三庭
                                  審判長法官　鄭  培  麗
                                        法官  饒  金  鳳
                                        法官  鄭  光  婷
右正本證明與原本無異。
如對本判決不服，應於送達後十日內，向本院提出上訴狀（應抄附繕本）告訴人或被
害人如對於本判決不服者，應具備理由請求檢察官上訴，其上訴期間之計算係以檢察
官收受判決正本之日期為準。
                              　　法院書記官
中　　　華　　　民　　　國　　九十四　　年　　　八　　　月　　十八  　　日
附錄本判決論罪之法律條文：
中華民國刑法第三二一條第一項第三、四款：
犯竊盜罪而有左列情形之一者，處六月以上、五年以下有期徒刑：
三、攜帶兇器而犯之者。
四、結夥三人以上而犯之者。
